【裁判字號】    89,訴,2436
【裁判日期】    900403
【裁判案由】    侵權行為損害賠償
【裁判全文】
臺灣臺南地方法院民事判決    八十九年度訴字第二四三六號
    原      告  乙○○
    被      告  甲○○
                        身分證.
右當事人間請求侵權行為損害賠償事件，經本院交通法庭移送前來，本院判決如左：
    主      文
被告應給付原告新台幣壹拾陸萬玖仟元，及自民國八十九年四月十九日起至清償日止
，按週年利率百分之五計算之利息。
原告其餘之訴駁回。
訴訟費用由被告負擔百分之十二，餘由原告負擔。
本判決第一項於原告以新台幣伍萬柒仟元供擔保後，得假執行。但被告如於假執行程
序實施前以新台幣壹拾陸萬玖仟元為原告預供擔保，得免為假執行。
原告其餘假執行之聲請駁回。
    事      實
甲、原告方面：
一、聲明：（一）被告應給付原告新台幣（下同）一百三十八萬元，及自起訴狀繕本
    送達之翌日起至清償日止按週年利率百分之五計算之利息。（二）原告願供擔保
    ，請准宣告假執行。
二、陳述：
（一）被告於民國八十七年十二月三十日八時五十五分許，駕駛車牌號碼Ｓ四─一一
      八一號自小客車，沿台南市○○○路由南向北行駛，途經中華西路與府前路交
      岔口，違規行駛於中華西路往北鄰近府前路口之外側慢車道上停等紅燈，於中
      華西路號誌轉為綠燈時，被告欲利用綠燈起步由慢車道超越其左側之大客車，
      其本應注意車輛行駛時，駕駛人應注意車前狀況，隨時採取必要之安全措施，
      且依當時天候晴朗、日間有自然光線、現場為無障礙無缺陷之乾燥柏油路面等
      一切客觀情狀，並無不能注意之情事，竟疏未注意車前狀況，致撞及沿府前路
      由西向東行駛而至，將欲通過該路口之原告騎乘車牌號碼ＮＥＹ─Ｏ四五號重
      型機車，致原告人車倒地並受有全身多處擦傷及左、右手腕腫痛、瘀血、左側
      及右側遠端橈骨骨折及左腳背腫、瘀血等傷害，案經  鈞院以八十九年度交易
      字第二四五號刑事判決判處被告拘役四十日在案。
（二）按因故意或過失，不法侵害他人之權利者，負損害賠償責任；另不法侵害他人
      之身體或健康者，對於被害人因此喪失或減少勞動能力，或增加生活上之需要
      時，應負損害賠償責任；又不法侵害他人之身體、健康、名譽或自由者，被害
      人雖非財產上之損害，亦得請求賠償相當之金額，民法第一百八十四條、第一
      百九十三條、第一百九十五條分別定有明文。原告為此得請求被告賠償下列損
      害，合計共一百三十八萬元，茲分敘如下：
      (1)、醫療費用損失：二十萬元。
      (2)、工作收入之損失：十八萬元。
          原告原任職廚師及擺地攤維生，受傷後無法工作已一年有餘，爰以最低工
          資每月一萬五千元計算，期間為一年，共計損失十八萬元。
      (3)、非財產上之損害：一百萬元。
          原告雙手骨折，無法自理生活，甚感痛苦，請求一百萬元之非財產上損害
          。
三、證據：提出朱讚騫醫院診斷證明書一件及門診掛號收據八件、弘大中醫醫院診斷
    證明書一件及掛號費收據八十七件、工作證明書一件、勞工保險卡一件（均為影
    本）為證。
乙、被告方面：
一、聲明：（一）原告之訴及假執行之聲請均駁回。（二）如受不利益判決，願供擔
    保請准宣告免為假執行。
二、陳述：對於刑事判決無意見，惟原告之請求金額過高，被告為一手肢障之殘障人
    士且目前無工作，無法負擔原告請求之數額。
三、證據：提出殘障手冊影本一件為證。
丙、本院依職權調閱本院八十九年度交易字第二四五號過失傷害案件刑事偵審卷宗，
    並分別向財政部臺灣省南區國稅局台南市分局、佳里稽徵所函查兩造最近三年來
    綜合所得稅結算申報暨財產總歸戶資料，及分別向弘大中醫聯合診所、朱讚騫外
    科診所函查原告就診及復原情形。
    理      由
一、原告起訴主張；被告於八十七年十二月三十日八時五十五分許，駕駛車牌號碼Ｓ
    四─一一八一號自小客車，沿台南市○○○路由南向北行駛，途經中華西路與府
    前路交岔口，違規行駛於中華西路往北鄰近府前路口之外側慢車道上停等紅燈，
    於中華西路號誌轉為綠燈時，被告欲利用綠燈起步由慢車道超越其左側之大客車
    ，其本應注意車輛行駛時，駕駛人應注意車前狀況，隨時採取必要之安全措施，
    且依當時天候晴朗、日間有自然光線、現場為無障礙無缺陷之乾燥柏油路面等一
    切客觀情狀，並無不能注意之情事，竟疏未注意車前狀況，致撞及沿府前路由西
    向東行駛而至，將欲通過該路口之原告騎乘車牌號碼ＮＥＹ─Ｏ四五號重型機車
    ，致原告人車倒地並受有全身多處擦傷及左、右手腕腫痛、瘀血、左側及右側遠
    端橈骨骨折及左腳背腫、瘀血等傷害，案經本院以八十九年度交易字第二四五號
    刑事判決判處被告拘役四十日在案，爰依民法第一百八十四條、第一百九十三條
    、第一百九十五條之侵權行為法律關係，求為命被告應給付原告一百三十八萬元
    及其法定遲延利息之判決。被告則以：伊對於刑事判決並無意見，惟原告請求之
    金額過高，伊無法負擔等語，資為抗辯。
二、查被告於八十七年十二月三十日上午八時五十五分許，駕駛車牌號碼Ｓ四─一一
    八一號自用小客車，沿台南市○○○路由南向北行駛，途經中華西路與府前路交
    岔口，違規行駛於中華西路往北鄰近府前路口之外側慢車道上停等紅燈，於中華
    西路號誌轉為綠燈時，被告欲利用綠燈起步由慢車道超越其左側之大客車，其本
    應注意車輛行駛時，駕駛人應注意車前狀況，隨時採取必要之安全措施，且依當
    時天候晴朗、日間有自然光線、現場為無障礙無缺陷之乾燥柏油路面等一切客觀
    情狀，並無不能注意之情事，竟疏未注意車前狀況，致撞及沿府前路由西向東行
    駛而至，將欲通過該路口之原告騎乘車牌號碼ＮＥＹ─Ｏ四五號重型機車，致原
    告人車倒地並受有全身多處擦傷及左、右手腕腫痛、瘀血、左側及右側遠端橈骨
    骨折及左腳背腫、瘀血等傷害之事實，為兩造所不爭，並有道路交通事故調查報
    告表一紙、現場照片四張、車損照片四張及診斷證明書一紙附於本院八十九年度
    交易字第二四五號過失傷害案件卷宗可稽，復有本院八十九年度交易字第二四五
    號刑事判決在卷足憑，應堪信為真實。按車輛行駛時，駕駛人應注意車前狀況，
    隨時採取必要之安全措施，道路交通安全規則第九十四條第三項定有明文。被告
    身為自用小客車駕駛人，對於上揭規定，應知之甚稔，其於右揭時地駕車自應注
    意上述規定，以策安全，且依當時狀況又非不能注意及之，竟疏未注意，以致肇
    事，其行為顯有過失甚明，而其過失行為與原告受傷間復有相當因果關係，則其
    對於原告因而所受之損害，即應負損害賠償責任。又本件車禍經台灣省台南區車
    輛行車事故鑑定委員會鑑定結果認：被告駕駛小客車，未遵行車道行駛，路口超
    車不當，為肇事原因，原告無肇事原因等語，及財團法人成大研究發展基金會鑑
    定結果亦同此認定，有台灣省台南區車輛行車事故鑑定委員會八十八年八月二十
    七日南鑑字第八八０八七九號函附鑑定意見書、財團法人成大研究發展基金會八
    十九年九月二十六日（八九）成大研基建字第一八一一號函附鑑定意見書各一份
    附於前開刑事卷內可資參照。審諸兩造前述之肇事情節，因認就本件車禍被告應
    負百分之百之過失責任。
三、按因故意或過失，不法侵害他人之權利者，負損害賠償責任；不法侵害他人之身
    體或健康者，對於被害人因此喪失或減少勞動能力或增加生活上之需要時，應負
    損害賠償責任；不法侵害他人之身體、健康、名譽或自由者，被害人雖非財產上
    之損害，亦得請求賠償相當之金額，民法第一百八十四條第一項前段、第一百九
    十三條第一項、第一百九十五條第一項前段分別定有明文。茲將原告請求被告賠
    償費用項目，是否應予准許，分述為次：
（一）醫療費用損失部分：
      原告主張其因前開傷害支出醫療費用二十萬元，並提出朱讚騫外科診所門診收
      據八件、弘大中醫聯合診所掛號費收據八十七件為證，經核原告所受傷害及其
      提出之各收據載明治療費別，屬治療上之必要費用有四千元，則原告請求被告
      賠償四千元之醫療費用損失，應予准許。至原告主張證明書費三百元，因非屬
      必要費用，應予剔除；又原告主張其至國術館及推拿、針灸等復健治療支出醫
      療費用共四萬二千五百元部分，因原告並未提出醫療費用之收據以資佐證，且
      未提出就醫診治或療養之醫療院所供本院查核，不應准許；另原告主張其就醫
      所花費之交通費損害一萬八千四百元部分，因原告並未提出任何車資支出之單
      據以實其說，是亦難僅憑原告空言主張而採信之，亦不應准許。故原告請求被
      告賠償醫療費用於四千元之範圍內，核屬正當，應予准許；逾此部分之請求，
      不應准許。
（二）工作收入之損失部分：
      原告主張其原任職廚師及經營攤販維生，自事故發生後已有一年餘無法工作，
      其請求以勞工最低薪資每月一萬五千元計算，不能工作之期間共一年，則此期
      間內工作收入之損失共計十八萬元等語。查原告原任職廚師一節，業據提出工
      作證明書一紙為證，堪信屬實。又查，經朱讚騫外科診所函覆本院原告之就診
      情形及復原所需時間稱：原告於八十七年十二月三十日車禍至該院就診，其復
      原所需時間約十至十二週，約三個月後可回復工作等語，有該醫院以九十年一
      月十一日九十字第Ｏ一二號函一份在卷可稽；復經弘大中醫聯合診所函覆本院
      原告就診情形及復原所需時間稱：原告於八十八年四月二十八日至八十九年十
      一月二十八日至該診所就診，因原告年近六十歲，復原約需一年，而其隨時可
      回復工作，惟限於輕便工作等語，有上開醫院九十年一月九日之函文一份在卷
      可參，本院審酌原告為三十二年三月十八日生，車禍發生時其已年滿五十五歲
      ，且其原以廚師及經營攤販維生，因認原告自事故發生後約需三個月復原時間
      ，此期間內不能工作，應可採信。則原告主張以低於勞工最低薪資之每月一萬
      五千元為計算其每月薪資損失之標準，依此計算原告因本件車禍受傷於三個月
      間無法工作之損失為四萬五千元，應屬有據，應予准許，逾此部分之請求，依
      法無據，不應准許。
（三）非財產上之損害部分：
      本院審酌原告所受傷害情形，及其為此受有生活上不便之苦，暨兩造之身分、
      地位及經濟能力（原告為高商畢業，現任職廚師及攤販，月收入不固定，又其
      在台南市西區現有土地及房屋，並有一萬元投資於台南市第六信用合作社，八
      十七年度及八十八年度申報所得總額分別為七千七百八十五元及八千五百零九
      元；被告為國中畢業，現為三級肢障，無工作，無任何不動產，最近三年亦無
      申報所得稅之資料，此為兩造所不爭，且有財政部台灣省南區國稅局台南市分
      局及財政部台灣省南區國稅局佳里稽徵所函送之歸戶財產查詢清單及綜合所得
      稅結算申報書、殘障手冊影本一件在卷可參。）等一切情狀，認原告請求非財
      產上損害賠償十二萬元為適當。
（四）綜上所述，原告因本件車禍之發生，所受之損害共計為十六萬九千元。原告請
      求在十六萬九千元之範圍內為有理由，應予准許，逾此部分之請求，要難准許
      。
四、從而，原告依侵權行為之法律關係，請求被告給付十六萬九千元及自附帶民事起
    訴狀繕本送達翌日即八十九年四月十九日起至清償日止，按週年利率百分之五計
    算之法定遲延利息為有理由，應予准許。逾此部分之請求，為無理由，應予駁回
    。
五、兩造分別陳明願供擔保，聲請宣告假執行或免為假執行，經核原告勝訴部分，合
    於法律之規定，爰分別酌定相當之擔保金額併予宣告之；至原告敗訴部分，其假
    執行之聲請，因訴之駁回而失所附麗，不予准許。
六、結論：本件原告之訴，為一部有理由，一部無理由，並依民事訴訟法第七十九條
    但書、第三百九十條第二項、第三百九十二條，判決如主文。
中       華       民       國     九十    年       四      月     三     日
                                臺灣臺南地方法院民事第三庭
~B法      官  翁金緞
右為正本，係照原本作成。
如對本判決上訴，須於判決送達後二十日內向本院提出上訴狀。
中       華       民       國     九十    年       四      月     三     日
~B法院書記官  許悉愛


司法院資訊處製作；財團法人民間司法改革基金會備份。
